【裁判字號】    97,上訴,869
【裁判日期】    971120
【裁判案由】    偽證
【裁判全文】
臺灣高等法院臺南分院刑事判決         97年度上訴字第869號
上  訴  人
即  被  告  甲○○
選任辯護人  蔡碧仲  律師
            陳振榮  律師
            張宗存  律師
上列上訴人因偽證案件，不服臺灣臺南地方法院95年度訴字第
1421號中華民國97年6月23日第一審判決（起訴案號：臺灣臺南
地方法院檢察署95年度偵字第11126號），提起上訴，本院判決
如下：
    主  文
原判決撤銷。
甲○○無罪。
    理  由
一、公訴意旨略以：甲○○於臺灣臺南地方法院檢察署偵辦乙○○瀆職案件（該署91年偵字第2373等號）中，明知時任臺南
    縣警察局行政課長之乙○○並未有與其同赴色情店雲雀小吃
    部股東丙○○（已依職權為不起訴處分確定）家中，將賄款
    退還丙○○之事實，竟為幫乙○○脫免罪責，分別於91年1
    月18日，及92年3月17日該署檢察官訊問時及臺灣臺南地方
    法院審理中，供前具結，而對於案情有重要關係之乙○○是
    否有退還賄款一事，為虛偽之陳述稱：約在89年1月24日，
    乙○○有開車載伊赴新營，到新營時約在晚間8時40分許，
    到新營後由一條大路往小路轉連去，伊坐在駕駛座右邊，開
    到巷子裏的一個神壇前停下來，乙○○有將車窗搖下來告訴
    伊，要將紙袋還給站在神壇旁邊的那個人，他再把車窗搖上
    來提著包裝下車，過7、8分鐘後，乙○○就回來，並告訴伊
    已將東西還給人家了等語（以上引用一審法院審理中之證述
    ，在該地檢署證述關鍵部分亦約略相同）。而認被告涉犯刑
    法第168條之偽證罪云云。
二、經查，乙○○因另案貪污案件，經臺灣臺南地方法院檢察署
    檢察官提起公訴後，經原審、本院及最高法院歷次審判，最
    後經本院以94年度上更（二）字第553號判決，仍然認定乙○○前述收賄賂罪名成立，並另成立刑法第165條湮滅關係
    他人刑事被告案件之證據罪，終經最高法院以96年度台上字
    第4864號判決駁回上訴確定等情有如起訴書所載之起訴書及
    歷審判決在卷可稽（見原審卷第27至81頁、第142至150頁）
    。
三、按【收賄罪為即成犯，一有要求、期約、收受賄賂，其犯罪
    即為成立，無因事後還錢而生影響】（最高法院94年度台上
    字第2766號判決）。依前開意旨所示，收受賄賂罪係屬即成
    犯，只要公務員於職務上收受賄賂，犯罪即為成立，之後縱
    使退回所收賄款，亦不影響犯罪之成立。
四、又【偽證罪之構成，以於執行審判職務之公署或於檢察官偵
    查時對於案情有重要關係之事項，供前或供後具結，而為虛
    偽之陳述為要件，所謂虛偽之陳述，係指與案件之真正事實
    相悖，而足以陷偵查或審判於錯誤之危險者而言，若在此案
    之供證為屬真實，縱其後於其他案件所供與前此之供述不符
    ，除在後案件所供述合於偽證罪之要件得另行依法辦理外，
    究不得遽指在前與實情相符之供證為偽證。】、【刑法第16
    8條偽證罪之規定，證人依法作證時，必須於供前或供後具
    結，又對於案情有重要關係之事項，為虛偽之陳述，始負偽
    證刑責。此所謂於案情有重要關係之事項，係指該事項之有
    無、真偽，足以影響於裁判之結果者而言，蓋證人就此事項
    為虛偽之陳述，有使裁判陷於錯誤之危險，故論以偽證罪而
    科以刑罰；如該事項不足以影響裁判之結果，即非於案情有
    重要關係，縱係故意為虛偽之陳述，亦與偽證罪之構成要件
    不符。】（最高法院69年台上字第2427號、90年度台上字第
    6189號分別著有判決可資參酌）。
五、依上開判決所示，公務員收受賄賂之後退回賄款，並不影響
    犯罪之成立，故就「是否退回賄款」之事項為虛偽之陳述，
    並無使裁判陷於錯誤之危險，故對於收受賄賂罪之裁判結果
    並無影響。
六、訊據被告甲○○固不否認其分別於另案乙○○貪污案件臺灣
    臺南地方法院檢察署檢察官偵訊及臺灣臺南地方法院法官審
    理中，到庭擔任證人，經具結後證述：【伊曾陪同乙○○去
    新營返還人家禮盒。】等語。然揆諸前揭最高法院判決意旨
    ，該件乙○○之貪污案，於乙○○收受丙○○交付內有現金
    之茶葉禮盒時即已成立違背職務收受賄賂罪，不因事後乙○○是否返還該禮盒予丙○○而生影響，故就「是否退回禮盒
    」事項縱為虛偽之陳述，並無使裁判陷於錯誤之危險，且其
    所述亦僅謂退回禮盒而已，至於該禮盒為何物？是否為丙○○所交付之茶葉禮盒（內含現金），復未說明？難謂於案情
    有何重要關係，故對於該件乙○○收受賄賂罪之裁判結果並
    無影響，則縱使所證不實，亦非得以刑法第168條之偽證罪
    相繩。
七、原審以被告甲○○犯行明確，依法論罪科刑，容有未妥。被
    告上訴否認犯罪，辯稱所證為真，而指摘原判決有誤，求為
    撤銷改判，理由縱非屬實，然原判決既有上開違誤，自應由
    本院撤銷改判，為被告無罪之諭知。
據上論結，應依刑事訴訟法第369條第1項前段、第364條、第301
條第1項，判決如主文。
本案經檢察官范文豪到庭執行職務。
中    華    民    國    97    年    11    月    20    日
                  刑事第一庭    審判長法  官  黃崑宗
                                      法  官  蔡長林
                                      法  官  夏金郎
以上正本證明與原本無異。
檢察官如不服本判決應於收受送達後10日內向本院提出上訴書，
其未敘述上訴理由者，並得於提起上訴後10日內向本院補提理由
書。
被告不得上訴。
                                      書記官  劉岳文
中    華    民    國    97    年    11    月    20    日


司法院資訊處製作；財團法人民間司法改革基金會備份。
